【裁判字號】    91,簡,464
【裁判日期】    920721
【裁判案由】    綜合所得稅
【裁判全文】
臺北高等行政法院判決                              九十一年度簡字第四六四號
    原      告  甲○○
    被      告  財政部臺灣省北區國稅局
    代  表  人  林吉昌（局長）
                  送達代收人.
右當事人間因綜合所得稅事件，原告不服財政部中華民國九十一年二月二十二日台財
訴字第○九○○○六八四七一號訴願決定，提起行政訴訟，本院判決如左：
    主  文
原告之訴駁回。
訴訟費用由原告負擔。
    事  實
一、事實概要：原告民國八十六年度綜合所得稅結算申報，經被告查得有漏報營利、
    利息所得計新台幣（下同）二九一、九四五元，漏繳所得稅額一六、八四一元，
    除依個人所得總額佔夫妻所得總額比例計算，核定原告應補稅額一三、一六二元
    外，並按個人漏報所得占所得總額比例計算，處以○．二倍之罰鍰二、一二八元
    。原告不服，申請復查未獲變更，提起訴願亦遭決定駁回，遂提起行政訴訟。
二、兩造聲明：
  (一)原告聲明：訴願決定及原處分均撤銷。
  (二)被告聲明：駁回原告之訴。
三、兩造之陳述：
  (一)原告主張之理由：
    1.依照行政院七二台經字第一一六號函，經濟部所屬人員於退休時領取之退休金
      經政府補貼後，以百分之一．八優惠存款利率存入指定銀行轉給退休老人作為
      養老福利金，該所得之本金及利息依所得稅法第四條第四款及第六款規定免徵
      所得稅，公教軍警單位所屬人員退休應可比照辦理。原告任職警政單位共計四
      十五年，至退休時領有退休金總額一、三二九、○○○元，每月政府補貼百分
      之一．八利息計一九、九○○元，應屬免稅範圍。
    2.退休金優惠存款之利息與一般存款不同，不可合併課稅。原告八十六年度存款
      利息之應徵稅額依一般存款利息百分之○．○二已由銀行自行代扣，均已依照
      通知單憑據申報在案，惟公教軍警機關退休金優惠存款利息依法免徵所得稅，
      被告竟予以合併課稅，並認定原告漏報二九一、九四五元，移送桃園地方法院
      強制執行，限制出境，認事用法顯有違誤。
    3.原告依被告八十九年一月十八日北區國稅中壢徵第八九○六五四六七號函：「
      ．．．應補本稅一、八九七六元部分，經本所依所得比例分攤，台端應負擔一
      三、二○○元，配偶王范姜秀香應負擔五、七七六元；罰款應納三、三○○元
      ，台端應負擔二、一三四元，配偶王范姜秀香應負擔一、一六六元‧‧‧。」
      於繳納該稅款後，被告重複追繳本件所得稅額及罰鍰，侵害原告權益。
  (二)被告主張之理由：
    1.本稅部分：
      原告辦理八十六年度綜合所得稅結算申報，經被告查得其漏報營利、利息所
        得計二九一、九四五元，除併課原告當年度綜合所得稅，並按個人所得總額
        佔夫妻所得總額比例計算，原告應補稅額一三、一六二元，揆諸行為時所得
        稅法第十四條第四款及第七十一條第一項規定，並無不合。
      原告主張退休金優惠存款利息，原核定予以併課其綜合所得稅實不合理，顯
        與國家照顧退休人員生活之立意相違背，應免予課稅乙節。查退休金雖屬免
        稅所得，惟其所產生之利息所得非屬免稅範圍，是依上開規定，原核定並無
        不合，原告之主張，顯係誤解。
    2.罰鍰部分：
      原告辦理八十六年度綜合所得稅結算申報時，漏報營利、利息所得計二九一、
      九四五元，漏繳所得稅額一六、八四一元，違反所得稅法第七十一條第一項規
      定，案經被告查得，並依所得稅法第一百十條第一項規定，按個人漏報所得占
      所得總額比例計算，處以兩倍以下之罰鍰二、一二八元，並無不合。
    理  由
一、按「納稅義務人應於每年二月二十日起至三月底止，填具結算申報書，向該管稽
    徵機關，申報上一年度內構成綜合所得總額或營利事業收入總額之項目及數額，
    以及有關減免、扣除之事實，並應依其全年應納稅額減除暫繳稅額、尚未抵繳之
    扣繳稅額，計算其應納之結算稅額，於申報前自行繳納。」「左列各類所得，免
    納所得稅：‧‧‧四、公、教、軍、警人員、勞工、殘廢者及無謀生能力者之撫
    卹金、養老金、退休金、資遣費、贍養費。．．．六、依法令規定，具有強制性
    質儲蓄存款之利息。」「個人之綜合所得總額，以其全年左列各類所得合併計算
    之：‧‧．第四類：利息所得：凡公債、公司債、各種短期票券、存款及其他貸
    出款項利息之所得：‧‧‧。」為行為時所得稅法第七十一條第一項前段、第四
    條第四款、第十四條第一項第四款及第六款所明定。次按「納稅義務人已依本法
    規定辦理結算申報，但對依本法規定應申報課稅之所得額有漏報或短報情事者，
    處以所漏稅額兩倍以下之罰鍰。」所得稅法第一百十條第一項亦有明文。
二、原告八十六年度綜合所得稅結算申報，營利、利息所得計二九一、九四五元之事
    實，有原告八十六年度綜合所得稅結算申報書、綜合所得稅核定通知書等件影本
    在原處分卷可稽，且為原告所不爭執，堪認為真實。是被告予以併課原告當年度
    綜合所得稅，依其個人所得總額佔夫妻所得總額比例計算，核定原告應補稅額一
    三、一六二元，並按其漏報所得占所得總額比例計算，處以○．二倍之罰鍰二、
    一二八元，訴願決定予以維持，揆諸首開規定，並無不合。
三、原告雖主張退休金優惠存款利息，立意在照顧退休人員之生活，應依所得稅法第
    四條第四款及第六款規定免徵所得稅云云。惟查退休金依法固屬免稅所得，但其
    所生利息則非免稅，系爭退休金優惠存款利息既非依法令規定具有強制性質儲蓄
    存款之利息，所稱應予免稅，於法無據。又被告就原告八十六年度綜合所得稅核
    定補稅及罰鍰如前所述，並無重複追繳可言，原告主張均不可採。從而原處分及
    訴願決定均無違誤，原告仍執前詞聲請撤銷，為無理由，爰不經言詞辯論予以駁
    回（本件適用簡易訴訟程序）。
四、據上論結，本件原告之訴為無理由，依行政訴訟法第二百三十三條第一項、第九
    十八條第三項前段，判決如主文。
中    華    民    國    九十二      年    七    月        二十一        日
                 臺 北 高 等 行 政 法 院   第 四 庭
                                   法  官  楊莉莉
右為正本係照原本作成。
本件以訴訟事件所涉及之法律見解具有原則性者為限，始得於本判決送達後二十日
內向本院提出上訴狀並表明上訴理由，如已於本判決宣示後送達前提起上訴者，應
於判決送達後二十日內補具上訴理由（均按他造人數附繕本），且經最高行政法院
許可後方得上訴。
中    華    民    國    九十二      年    七    月        二十一        日
                                   書記官   王俊權


司法院資訊處製作；財團法人民間司法改革基金會備份。
